臺灣臺北地方法院刑事判決
110年度訴字第338號
公  訴  人  臺灣臺北地方檢察署檢察官
被      告  葉伊婷  




上列被告因違反洗錢防制法等案件，經檢察官提起公訴（109年
度偵緝字第1692號），本院判決如下：
    主  文
葉伊婷無罪。
    理  由
公訴意旨略以：被告葉伊婷與李亞文係朋友，2人均可預見將自
  己帳戶交付予不相識之人使用，將幫助他人犯罪，竟仍不違背
  其本意，基於以提供金融帳戶掩飾或隱匿特定犯罪所得之去向
  及幫助詐欺取財之不確定故意，經被告之介紹及聯絡，李亞文
  於民國107年5月或6月初，在新北市新莊區迴龍捷運站，將其
  所申請之第一商業銀行恆春分行帳號000-00000000000號帳戶
  （下稱本案第一銀行帳戶）之提款卡、存摺及密碼，約定以新
  臺幣（下同）8,000元之代價，交付予真實姓名及年籍不詳之
  成年男子，再交予詐欺集團。嗣該犯罪集團成員，意圖為自己
  不法之所有，基於詐欺取財之犯意，㈠於同年6月13日晚間以電
  話向被害人蕭澺淳佯稱：伊先前入住高雄御宿商旅刷卡設定錯
  誤，需操作提款機取消該筆設定云云，致伊陷於錯誤，遂依指
  示操作，於同年6月14日先後轉帳匯款2萬9,985元、2萬9,985
  元、3萬元至上開帳戶；㈡於同年6月14日下午以電話向告訴人
  魏永城佯稱：伊先前入住臺南御宿商旅刷卡設定錯誤，需操作
  提款機取消該筆設定云云，致伊陷於錯誤，遂依指示操作，於
  同日下午轉帳匯款1萬123元至上開帳戶，而均為該詐欺集團領
  取。因認被告涉犯洗錢防制法第14條第1項一般洗錢罪、刑法
  第30條第1項前段、同法第339條第1項幫助詐欺取財罪嫌等語
  。
按犯罪事實應依證據認定之，無證據不得認定其犯罪事實；不
  能證明被告犯罪者，應諭知無罪之判決，刑事訴訟法第154條
  第2項及第301條第1項分別定有明文。如未能發現相當證據，
  或證據不足以證明，自不能以推測或擬制之方法，以為裁判之
  基礎；認定犯罪事實所憑之證據，雖不以直接證據為限，間接
  證據亦包括在內，然而無論直接或間接證據，其為訴訟上之證
  明，須於通常一般之人不致有所懷疑，而得確信其為真實之程
  度者，始得據為有罪之認定；認定不利於被告之事實，須依積
  極證據，苟積極證據不足為不利於被告事實之認定時，即應為
  有利於被告之認定，更不必有何有利之證據。
公訴意旨認被告涉有洗錢防制法第14條第1項一般洗錢罪、刑法
  第30條第1項前段、同法第339條第1項幫助詐欺取財罪嫌，無
  非係以被告之供述、證人即告訴人魏永城、被害人蕭澺淳、同
  案被告李亞文之證述、自動櫃員機交易明細表、本案第一銀行
  帳戶之歷史交易明細表、開戶資料、華通電腦股份有限公司（
  下稱華通公司）109年1月31日華通（109）總字第109012號函
  （下稱華通公司109年1月31日函）、正合人力資源有限公司（
  下稱正合人力公司）109年3月19日合字第10903190001號函（
  下稱正合人力公司109年3月19日函）等件資為論據。
訊據被告堅詞否認有何洗錢及幫助詐欺取財之犯行，並辯稱：
  其不認識證人李亞文，不曾為證人李亞文介紹及聯絡交付帳戶
  事宜等語。經查：
㈠李亞文於107年5月或6月初，在新北市新莊區迴龍捷運站，將本
  案第一銀行帳戶之提款卡、存摺及密碼，約定以8,000元之代
  價，交付予真實姓名及年籍不詳之成年男子使用，再交予詐欺
  集團；嗣該犯罪集團某成員，於同年6月13日晚間以電話向被
  害人蕭澺淳佯稱：伊先前入住高雄御宿商旅刷卡設定錯誤，需
  操作提款機取消該筆設定云云，致伊陷於錯誤，遂依指示操作
  ，於同年6月14日下午5時18分許至6時18分許，先後轉帳匯款2
  萬9,985元、2萬9,985元、3萬元至上開帳戶；又該犯罪集團某
  成員，於同日下午某時許以電話向告訴人魏永城佯稱：伊先前
  入住臺南御宿商旅刷卡設定錯誤，需操作提款機取消該筆設定
  云云，致伊陷於錯誤，遂依指示操作，於同日下午5時54分許
  轉帳匯款1萬123元至上開帳戶，而均為該詐欺集團領取等情，
  業據被害人蕭澺淳、告訴人魏永城於警詢時指陳、證人李亞文
  於警詢時及偵查中證述在卷（見屏東縣政府警察局恆春分局刑
  案偵查卷宗《下稱警卷》第35頁至第42頁、第48頁至第49頁、臺
  灣屏東地方檢察署108年度偵字第6826號卷《下稱偵卷》第64頁
  ），並有自動櫃員機交易明細表、本案第一銀行帳戶之開戶資
  料、歷史交易明細表等件附卷可稽（見警卷第107頁至第113頁
  、第133頁至第142頁），且為被告所不爭執（見本院110年度
  訴字第338號卷《下稱本院卷》第64頁至第65頁），是上揭事實
  ，固堪認定。
㈡證人李亞文之歷次證述前後不一致，而有瑕疵，憑信性尚有可
  疑：
⒈伊於警詢中先證稱：伊於107年6月11日下午某時許，在桃園市
  蘆竹區蘆興街上騎機車時，將本案第一銀行帳戶之存摺及印章
  放在機車前的置物籃，因為騎車速度太快掉落而遺失，存摺內
  放有抄寫密碼的小紙條，伊未將前開帳戶提供他人使用等語（
  見警卷第5頁至第8頁）。
⒉又改稱：伊於107年6月11日在桃園待業，於網路上的臉書打工
  就業社團，看到有人要借帳戶之存摺及提款卡，3日內會歸還
  ，並取得1萬元之報酬，伊當時急於用錢就私訊對方，對方告
  知是要匯薪資，保證不會做違法之事情，所以伊就把本案第一
  銀行帳戶之存摺及提款卡寄出，後來對方沒有再跟伊聯繫等語
  （見警卷第13頁至第18頁）。
⒊再於偵查時改稱：伊當時在桃園工作不太穩定，認識前女友「
  葉依婷」（本院按：應為被告「葉伊婷」之誤繕），「葉依婷
  」是華通電腦的同事，她詢問可否借用帳戶，要作為薪資轉帳
  用，伊遂於107年間在臺北市某捷運站將本案第一銀行帳戶交
  給她，她給伊8,000元，後來人就不見了等語（見偵卷第45頁
  至第46頁）。
⒋復改稱：被告在LINE通訊軟體中說要向伊租用帳戶，租金1次8,
  000元，沒有說租多久及用途，伊於107年間缺錢，就在新北市
  的迴龍捷運站交給被告的友人，該友人是男性，伊不知道對方
  的姓名及電話，被告本人沒有到場，但伊沒有收到錢等語（見
  偵卷第64頁至第65頁）。
⒌然於審理中改稱：被告是伊的前女友，於109年間製作偵訊筆錄
  時，彼等已經分手2、3年，案發當時被告的朋友打電話給伊，
  說被告有急用，要跟伊拿本案第一銀行帳戶使用，伊就到某個
  捷運站把存摺及密碼交給被告的朋友，當時伊跟被告已經沒有
  聯絡，但伊怕被告真的有緊急的事情需要這個帳戶，就沒有再
  跟被告確認，直接將帳戶及密碼交出去；伊於警詢中證述有收
  到8,000元屬實，是前來拿帳戶的被告友人交給伊，並非被告
  親自交給伊等語（見本院卷第219頁至第221頁）。
⒍酌以證人李亞文對於何人以何種方式聯繫及交付帳戶之過程，
  歷次證述均不一致，而有明顯瑕疵，是伊所述是否可信，已非
  無疑。
㈢卷內其他事證均不足資以補強證人李亞文證述之憑信性：
⒈觀諸華通公司109年1月31日函及正合人力公司109年3月19日函
  所示：被告於106年11月21日至107年1月3日受僱於正合人力公
  司，並透過正合人力公司之派遣，至華通公司提供勞務乙情，
  固有前揭函文及勞保被保險人投保資料明細等件存卷可考（見
  偵卷第50頁、第58頁）。然經本院函詢華通公司關於被告及證
  人李亞文之任職情形，經該公司回覆略以：被告非該公司員工
  ，但曾透過派遣公司至華通公司提供勞務，派遣期間有2段，
  分別為106年11月21日至107年1月3日、109年10月13日至同年1
  0月15日；證人李亞文並非該公司員工等語，有華通公司111年
  6月15日華通111字第111086號函1紙附卷供參（見本院卷第191
  頁），是證人李亞文是否曾在華通公司工作、工作期間為何、
  與被告有無同事關係或交往情誼，均有所疑，更難僅憑被告曾
  在華通公司工作一事，資以補強證人李亞文前揭證述之憑信性
  。
⒉被害人蕭澺淳於警詢中指述：歹徒撥打過3次電話給伊，都是以
  正常國語發音對談，第1位自稱御宿商旅的女子，聲音聽起來
  約30歲，第2位自稱合庫銀行專員的男子，聲音聽起來約40歲
  ，第3位自稱主任的男子，聲音聽起來約35歲，伊就依對方的
  指示前往自動櫃員機操作，匯款2萬9,985元、2萬9,985元、3
  萬元至本案第一銀行帳戶等語（見警卷第41頁至第43頁）；告
  訴人魏永城於警詢中指訴：對方自稱是臺南御宿商旅客服人員
  ，因房務人員誤設伊的資料為VIP，需協助取消設定，隨後伊
  接到自稱中國信託商業銀行客服人員的電話，要求伊配合操作
  自動櫃員機取消設定，伊遂依對方指示，轉帳1萬123元至本案
  第一銀行帳戶等語（見警卷第48頁），均未指證被告有何參與
  本案犯行之情事。
⒊至卷附之自動櫃員機交易明細表、帳戶歷史交易明細表及開戶
  資料，僅足認定被害人蕭澺淳及告訴人魏永城遭詐騙而匯款之
  事實，亦無從佐證證人李亞文前揭關於被告涉案部分屬實。從
  而，證人李亞文之證述已有前述明顯瑕疵，又無其他證據可資
  補強，尚難遽認被告有介紹及聯絡證人李亞文交付帳戶予詐欺
  集團，而構成起訴意旨所指之洗錢及幫助詐欺取財行為。
綜上所述，本案檢察官所舉事證，僅能證明「證人李亞文將本
  案第一銀行帳戶之提款卡、存摺及密碼交付予他人使用」、「
  被害人蕭澺淳及告訴人魏永城遭詐騙而匯款」各節，然尚乏積
  極證據足認被告居中負責介紹及聯絡交付帳戶之事宜。是公訴
  意旨認被告涉犯洗錢及幫助詐欺取財犯行所依憑之證據，顯未
  達於通常一般人不致有所懷疑，而得確信其為真實之程度，自
  應為被告無罪判決之諭知，以昭審慎。
據上論斷，應依刑事訴訟法第301條第1項，判決如主文。
本案經檢察官李頲翰提起公訴，檢察官李山明到庭執行職務
中　　華　　民　　國　　111 　年　　9 　　月　　8 　　日
　　　　　　　　　刑事第六庭  審判長法  官  黃傅偉
                                    法  官  李佳靜
                                    法  官  洪翠芬
上正本證明與原本無異。 
如不服本判決應於收受送達後20日內向本院提出上訴書狀，並應
敘述具體理由；其未敘述上訴理由者，應於上訴期間屆滿後20日
內向本院補提理由書（均須按他造當事人之人數附繕本）「切勿
逕送上級法院」。告訴人或被害人如對於本判決不服者，應具備
理由請求檢察官上訴，其上訴期間之計算係以檢察官收受判決正
本之日期為準。 因疫情而遲誤不變期間，得向法院聲請回復原
狀。
                                    書記官  蘇瑩琪 
中　　華　　民　　國　　111 　年　　9 　　月　　8 　　日